臺灣高等法院高雄分院民事裁定　　　　　96年度破抗字第56號
抗　告　人　甲○○
上列抗告人因聲請宣告破產事件，對於民國96年5 月29日臺灣高
雄地方法院96年度破字第16號所為裁定提起抗告，本院裁定如下
：
    主  文
抗告駁回。
抗告程序費用由抗告人負擔。
    事實及理由
一、抗告意旨略以：伊負債已達新台幣（下同）315 萬8324元，
    資產尚有38萬元及每月薪資所得3 萬5000元，以現金方式持
    有，而由伊任職寶揚財經有限公司之朋友開票證明。本件係
    因原審未開庭審理致伊無法提示現金；況伊負債累累，為避
    免債權人聲請假處分，才未將資產存放於金融機構。又伊之
    資產小於負債，縱參與債務協商，所約定每月繳納金亦無法
    如期支付，始嘗試以破產程序清償債務。且伊經濟狀況艱困
    ，所負債務顯已超過現有資產，並已停止支付，符合破產宣
    告之形式要件而有宣告破產之原因。又伊之資產扣除自己必
    要生活費、破產管理人之報酬及破產程序所必要支出之費用
    後，仍有剩餘資產可供支付破產財團費用及財團債務之可能
    ，顯有破產宣告之實益，並非藉破產程序以逃避清償責任云
    云。
二、按破產法第57條規定，債務人不能清償債務者，固得宣告破
    產。惟因破產財團之管理、變價及分配所生之費用，破產管
    理人之報酬，均為財團費用；破產人及其家屬之必要生活費
    ，視為財團費用。財團費用及財團債務，應先於破產債權，
    隨時由破產財團清償之。破產宣告後，如破產財團之財產不
    敷清償財團費用及財團債務時，法院因破產管理人之聲請，
    應以裁定宣告破產終止，破產法第95條第1 項第3 款、同條
    第2 項、第97條、第148 條分別定有明文。且破產程序，乃
    債務人無力對全體債權人清償債務時，由法院介入，強制將
    債務人之全部財產依一定程序為變價及分配，使全體債權人
    得以公平受償之程序。是依破產法第148 條規定之旨趣，債
    務人之財產如可預見不敷清償破產財團費用及財團債務，致
    使多數債權人之普通債權無法獲得公平滿足，即無宣告破產
    之實益，而如仍進行破產程序，顯與破產制度之本旨及目的
    有違，即不應准許。
三、本件抗告人主張其積欠如原裁定附表所示債權人之債務共計
    315 萬8324元，業經提出債權人清冊為據，而抗告人之資產
    ，依其主張除每月有3 萬5000元薪資及慘遭套牢之股票3 張
    3000股及車齡超過10年以上已無任何價值之汽車二部外，雖
    稱尚有現金38萬元云云，並據提出彰化商業銀行面額38萬元
    之支票影本1 紙為證，惟該支票已於96年5 月16日兌付，存
    入寶揚財經有限公司之帳戶等情，業經原審向彰化商業銀行
    高雄分行查明屬實，此有該行96年5 月23日雄彰字第096114
    5-1 號函在卷可按。就此，抗告人雖另主張其因負債累累，
    為避免債權人聲請假處分，才未將其所持現金38萬元存放於
    金融機構，而由其任職寶揚財經有限公司之朋友開票證明云
    云。惟抗告人既稱其負債累累，且其聲請宣告破產時具狀自
    承其因給付龐大手術費及術後醫療費，乃辦理現金卡以預借
    現金周轉，嗣伊又因遭朋友強邀投資生前契約及澎湖灣開發
    建設股份有限公司之未上市股票3 張，慘遭套牢，經濟上週
    轉困難，而以辦理信用卡、現金卡及信用貸款等方式預支現
    金借款，致背負315 萬8324元債務等情（原審卷第3 頁），
    可知抗告人積欠大筆債務，生活陷於困頓，經濟狀況已達借
    款還債之程度，其竟稱尚有38萬元
    與其稱之經濟狀況不符。況抗告人果真有其所稱之38萬元現
    金，竟於兌付後，存入寶揚財經有限公司之帳戶，亦違常情
    。是抗告人主張其尚有38萬元現金云云，尚難信為真實。至
    抗告人自承其所有之汽車2 輛，車齡均超過10年以上，並無
    任何價值；及所持澎湖灣開發建設股份有限公司股票3 張
    3000 股 ，並未上市或上櫃，已遭套牢，則其價值難以估算
    ，自不宜認作抗告人有資產之證明。是抗告人可供組成破產
    財團之財產僅每月薪資3 萬5000元，抗告人主張其資產及所
    得顯已不能清償其債務，而有破產之原因乙節，固堪採信。
    惟本件如宣告破產，須召開債權人會議，並就破產管理人之
    報酬及破產人之必要生活費，隨時自破產財團中優先清償。
    查抗告人於原審自承其與配偶共同扶養3 名子女，所需負擔
    之生活費包括其本人在內，為2 萬3025元等語（原審卷第6
    頁），則抗告人每月薪資支出此必要之生活費後，僅餘1 萬
    1975元。另破產管理人報酬，依一般律師受理案件之報酬及
    法院核定之數額，至少亦有5 萬元。況如抗告人主張其所持
    上開股票3 張3000股，每股可按10元計算，總計尚有3 萬元
    價值等情屬實，此部分資產復有變價費用需支出，則抗告人
    之資產實不敷清償隨時陸續發生之財團費用及財團債務。衡
    諸上揭破產制度之本旨及目的，本件並無進行破產程序之必
    要。原裁定駁回抗告人之聲請，核無不合。抗告意旨指摘原
    裁定為不當，求予廢棄，為無理由。
四、據上論結，本件抗告為無理由，應依破產法第5 條，民事訴
    訟法第495 條之1 第1 項、第449 條第1 項、第95條、第78
    條，裁定如主文。
中　　華　　民　　國　　96　　年　　7 　　月　　31　　日
                            民事第四庭
                                審判長法官   蔡文貴
                                法      官   黃科瑜
                                法      官   徐文祥
以上正本證明與原本無異。
如不服本裁定應於送達後10日內向本院提出再抗告狀 (並按他造
當事人之人數附繕本)， 並繳納再抗告費新臺幣1,000 元。再為
抗告應以適用法規顯有錯誤為理由，並經本院之許可，該許可以
原裁定所涉及之法律見解具有原則上之重要性者為限，並委任律
師為代理人。
中　　華　　民　　國　　96　　年　　8 　　月　　1 　　日
                                書  記  官   陳金卿
抗告人之配偶、三親等內之血親、二親等內之姻親，或抗告人為
法人、中央或地方機關時，其所屬專任人員具有律師資格並經法
院認適當者，亦得為第三審代理人。抗告人或其法定代理人具有
律師資格者及前項情形，應於抗告人之配偶、三親等內之血親、
二親等內之姻親，或抗告人為法人、中央或地方機關時，其所屬
專任人員具有律師資格並經法院認適當者，亦得為第三審代理人
。抗告人或其法定代理人具有律師資格者及前項情形，應於提起
抗告或委任時釋明之。提起抗告或委任時釋明之。
